臺灣花蓮地方法院民事裁定　　　　　　105年度司繼字第302號

聲　請　人　溫啟邦　

兼　上一人
法定代理人　溫政寧　

關　係　人　財政部國有財產署

法定代理人　曾國基　
代　理　人　吳泰焜　
複　代理人　張郁敏　
上列聲請人為被繼承人■洶T妹聲請選任遺產管理人事件，本院裁
定如下：
    主      文
選任財政部國有財產署為被繼承人■洶T妹（女，民國00年0 月00
日生，105年6月26日死亡，身分證統一編號：Z000000000號，生
前最後住所：花蓮縣○○市○○○街00○0 號）之遺產管理人。
被繼承人■洶T妹大陸地區以外之繼承人、債權人及受遺贈人，應
自本公示催告最後登載新聞紙之日起七個月內，報明債權及為願
受遺贈與否之聲明，如不於上述期間內為報明或聲明者，僅得就
賸餘遺產行使權利。
聲請程序費用由被繼承人■洶T妹之遺產負擔。
    理      由
一、本件聲請意旨略以：被繼承人■洶T妹於民國105年6月26日死
    亡（未婚、無子嗣），被繼承人死亡前，以自書遺囑列舉之
    方式，將名下之不動產、存款遺贈予聲請人溫啟邦，又指定
    由溫政寧擔任遺囑執行人並經公證人認證。現被繼承人已死
    亡，聲請人為受遺贈，爰依民法第1178條聲請法院選任被繼
    承人之遺產管理人，並提出被繼承人除戶謄本、聲請人戶籍
    謄本及被繼承人死亡證明書、遺產稅免稅證明書、經公證人
    認證之遺囑等影本為證。
二、按繼承開始時，繼承人有無不明，而無親屬會議或親屬會議
    未於1 個月內選定遺產管理人者，利害關係人得聲請法院選
    任遺產管理人，並由法院依公示催告程序，定6 個月以上之
    期限，公告繼承人，命其於期限內承認繼承，民法第1177條
    、第1178條第1項、第2項規定甚明。次按民法第1177條之立
    法理由指明遺產管理人之指定，旨在維護公益及被繼承人債
    權人之利益，顯非以遺產管理人管理遺產是否有實質利益為
    考量，參以家事事件法第136條第4項規定，法院所選任之遺
    產管理人，除自然人外，亦得選任公務機關，且依民法第11
    85條規定，無人承認繼承之遺產清理完畢後，如有賸餘，應
    歸屬國庫，而國有財產向由公務機關擔任管理人，故於必要
    情形，亦得選任適當之公務機關任之。
三、經查，聲請人關於被繼承人為遺贈之主張，業據提出被繼承
    人除戶謄本及被繼承人死亡證明書、遺產稅免稅證明書、經
    公證人認證之遺囑等影本附卷可稽。另被繼承人並非榮民，
    亦經本院依職權向國軍退除役官兵輔導委員會花蓮縣榮民服
    務處查核實在無訛。因此，本件聲請人以利害關係人之地位
    聲請本院選任被繼承人之遺產管理人，於法並無不合，應予
    准許。此外，本院審酌被繼承人之遺產關係單純，衡情並非
    繁雜。參酌財政部國有財產署為國庫之綜理機關，其備有財
    產管理之專才，並有義務保護無人繼承財產之債權人之權利
    。由財政部國有財產署為本件遺產管理人，足以保障聲請人
    之權利，於遺產管理事務完結後，亦足以充足國庫收入。故
    本院認以選任財政部國有財產署為被繼承人之遺產管理人堪
    稱允當，並依法對被繼承人大陸地區以外繼承人、債權人、
    受遺贈人為公示催告如主文所示。
四、依家事事件法第127條第4項規定，裁定如主文。
五、如不服本裁定，應於裁定送達後10日內，以書狀向本院提出
    抗告，並繳納抗告費用新台幣1000元。
中　　華　　民　　國　 105　　年　　11　　月　　 4　　日
                  家事法庭  司法事務官　易新福